【裁判字號】    89,上易,2011
【裁判日期】    891220
【裁判案由】    詐欺
【裁判全文】
臺灣高等法院臺南分院刑事判決          八十九年度上易字第二一一號  忠股
      上  訴  人
      即  被  告  乙  ○  ○
右上訴人因詐欺案件，不服臺灣嘉義地方法院八十九年度易字第一二六號中華民國八
十九年十月三十一日第一審判決（起訴案號：臺灣嘉義地方法院檢察署八十九年度偵
字第二○二號），提起上訴，本院判決如左：
      主      文
上訴駁回。
      事      實
一、乙○○明知其經濟困難，無給付工資之能力，竟意圖為自己不法之利益，於民國
    （下同）八十七年七月間某日，僱用甲○○為其所承攬之嘉義縣民雄鄉菁埔村與
    福興村建築工地之挖土工程施工，雙方約定工資每日新台幣（下同）七千五百元
    ，致使甲○○陷於錯誤以為乙○○有給付工資之能力，而依其約定加以施工，總
    計其施工工資為九萬元，完工後乙○○除支付二萬元予甲○○外，其餘則交付乙
    張彩驛企業行所簽發發票日為八十七年十月十一日，付款銀行為台灣銀行高雄分
    行，面額為七萬元之支票予甲○○作為給付，惟屆期該支票因拒絕往來而無法兌
    現，經甲○○屢次請求乙○○支付其餘積欠工資，均未獲置理，至此甲○○始知
    受騙。
二、案經甲○○訴請臺灣嘉義地方法院檢察署檢察官偵查起訴。
      理      由
一、訊據上訴人即被告乙○○固坦承對於右揭工資未付款之事實，惟矢口否認有詐欺
    犯行，辯稱：伊因僱用甲○○後經濟轉趨困難，致無法支付工資，伊願分期付款
    云云。
二、惟查，右揭事實，業據告訴人甲○○迭次於偵查中、原審及及本院審理時指訴綦
    詳，復有告訴人提出被告背書之張彩驛企業行所簽發發票日為八十七年十月十一
    日，付款銀行為台灣銀行高雄分行，面額為七萬元之支票，及於八十七年十月十
    二日提示，因該帳戶已於八十七年九月四日列拒絕往來戶而退票之退票退票理由
    單影本各一紙附卷可稽（見八十八年度他字第一七三九號卷第四頁）；次查被告
    於偵查中陳述其所承攬挖土工程之工程款領取後已支用他處（見八十八年度他字
    第一七三九號卷第八頁背面），顯見被告於僱用被害人施工當時，尚有積欠他人
    債務，經濟已屬困難無誤，又斟酌本件被害人告訴被告詐欺案（八十八年十一月
    十五日）迄今已逾一年，自施工完畢迄今更逾二年，被告不僅未能清償積欠告訴
    人之款項，且於原審審理中與告訴人約定分別於八十九年四月七日、同年五月七
    日及同年六月七日清償二萬元、二萬元及三萬元，亦未依約給付（見原審卷第十
    三頁），經原審於八十九年六月十四日傳訊卻未到庭，經原審法院拘提、通緝，
    始緝獲到案，亦表示未能給付，顯見被告經濟明顯不佳，於僱用被害人施工當時
    自始即無給付工資予被害人之意，被告有以詐術得財產上不法利益之意圖甚明；
    再查本件被害人應被告之僱用，替被告從事前開工程施工，顯係因被告之欺罔行
    為而陷於錯誤無誤；至被告雖曾於事後給付二萬元予被害人，及於本院八十九年
    十二月十三日審理時當庭給付九千元，然依前述，被告既於施工當時即無支付工
    資之意，其給付二萬元予告訴人，僅係取得告訴人之信任，而得以延緩告訴人之
    請求，達成其拒絕支付之目的，及於本院審理時當庭詢問有無帶錢，始不得已為
    給付九千元，無礙本院前揭認定。綜上所述，被告前開所辯顯係事後卸責飾詞，
    委無足採，事證已臻明確，被告犯行洵堪認定。
三、核上訴人即被告所為，係犯刑法第三百三十九條第二項之詐欺得利罪；公訴意旨
    雖認被告之前開犯行，有連續犯之適用，然被告僱用告訴人從事挖土施工，係以
    一施用詐術之行為而使被害人為其持續施作工程，係侵害一個法益，屬一犯意一
    行為，應為接續犯，為單純一罪，併此敘明。原審以被告罪證明確，因以適用刑
    法第三百三十九條第二項、罰金罰鍰提高標準條例第一條前段等規定，並審酌被
    告犯罪之動機、目的、手段、其品性、生活狀況、智識程度、犯罪所生之損害及
    犯罪後態度等一切情狀，量處拘役五十日。本院經核原判決認事用法俱無不合，
    量刑亦稱妥適，被告上訴意旨否認犯罪，空言指摘原判決不當，並無可取，為無
    理由，應予駁回。
據上論斷，應依刑事訴訟法第三百六十八條，判決如主文。
本案經檢察官楊秀美到庭執行職務。
中    華    民    國      八十九      年      十二     月      二十     日
                                  臺灣高等法院臺南分院刑事第一庭
                                      審判長法官  鄭    文    肅
                                            法官  王    浦    傑
                                            法官  楊    明    章
右正本證明與原本無異。
不得上訴。
                                      法院書記官  易    慧    玲
中    華    民    國      八十九      年      十二     月     二十一    日
附錄本判決論罪科刑法條：
刑法第三百三十九條：
意圖為自己或第三人不法之所有，以詐術使人將本人或第三人之物交付者，處五年以
下有期徒刑、拘役或科或併科一千元以下罰金。
以前項方法得財產上不法之利益或使第三人得之者，亦同。
前二項之未遂犯罰之。


司法院資訊處製作；財團法人民間司法改革基金會備份。
